【裁判字號】    97,訴,707
【裁判日期】    970820
【裁判案由】    清償債務
【裁判全文】
臺灣板橋地方法院民事判決               97年度訴字第707號
原      告  丙○○
訴訟代理人  趙建和律師
被      告  甲○○
共      同
訴訟代理人  李文中律師
            林佩儀律師
            羅啟恆律師
上列當事人間請求清償債務事件，本院於中華民國97年8月6日言
詞辯論終結，判決如下：
    主  文
原告之訴及假執行之聲請均駁回。
訴訟費用由原告負擔。
    事實及理由
一、原告主張：
（一）原告為坐落台北縣板橋市○○段57地號土地（下稱系爭土
      地）之所有權人，被告於民國（下同）84年3月間經由訴
      外人戊○○介紹，自84年3月10日起向原告承租系爭土地
      供倉庫之用，雙方約定每月租金新台幣（下同）1萬元，
      被告當時擔任板橋市民代表會之副主席，原告信賴被告身
      為板橋市民代表會副主席之身分，因此，雙方雖已合意成
      立土地租賃契約，但並未正式訂立書面契約，僅由被告親
      筆簽立1份書面承認承租系爭土地，並同意給付每月租金1
      萬元，雖該份書面於原告出示予被告時，遭被告竊走，幸
      原告尚有保存1份被告親筆簽名承諾之書面1份，載明：「
      租金部分於96年4 月12日若無法清實完畢，可商議展期。
      」（下稱系爭書面）。詎被告自84年3 月承租系爭土地以
      來，除曾給付10萬元之租金外，尚積欠租金120 餘萬，屢
      經原告向被告催討，仍未見被告給付，原告乃於96年4 月
      10日向台北縣板橋市調解委員會（下稱調解委員會）聲請
      調解，並訂同年4 月19日上午進行調解，被告不僅未主動
      出席，現更已避不見面。縱依系爭書面無法直接證明兩造
      間所約定之租金係每月1 萬元，惟土地法第110 條規定之
      計算基準，系爭土地之地租每月亦超過兩造所約定之1萬
      元（計算式如下：土地公告現值44,300元/ 平方公尺×14
      9.09平方公尺×8 ％÷12個月＝44016 元/ 月），原告僅
      訴請被告給付使用土地之租金每月1 萬元，洵非無據。
（二）如認兩造間未就系爭土地成立租賃關係，被告自84年3月1
      0日起至交還系爭土地之日即96年8月27日止，即屬無權使
      用系爭土地而受有利益，致原告受有損害，依最高法院61
      年台上字第1695號判例要旨所載：「…無權占有他人土地
      ，可能獲得相當於租金之利益為社會通常之觀念，是被上
      訴人僅抗辯其占有系爭土地所得之利益，僅相當於法定最
      高限額租金之數額，尚屬可採。」，原告得依民法第179
      條規定請求被告給付相當於租金之不當得利，至於被告交
      還土地之確切日期係96年8月27日，如鈞院認原告舉證不
      足，請依民事訴訟法第222條第2項規定，依所得心證定其
      數額。爰依系爭租約請求被告給付租金或依不當得利法律
      關係請求被告返還相當於法定最高限額租金之不當得利。
（三）對被告抗辯之陳述：
   1、被告位居板橋市民代表會之副主席要職，每日處理之法案
      文書豈在少數，其焉不知文書上所代表之法律意涵，且系
      爭書面所載文字內容具體明確（上載：原因為甲○○自84
      年3 月1 日起向丙○○在民生段一筆土地租用未按約定付
      租金地主丙○○96年4 月10日向調解委員會聲請收回土地
      及租金後甲○○來要求撤銷調解如甲○○將地上建物拆除
      地上物清理還地所有積欠租金到交還日算清願意徹消，丙○○；租金部分於96年4 月12日若無法清實完畢可商議展
      期，96年6 月31日前拆除），且攸關被告本身之利害關係
      ，如非自認文書所載內容真實無誤，豈會在文書句尾旁簽
      名？又豈會自己加註「96年6 月31日前拆除」、「租金部
      分於96年4 月12日」、「若無法清實完畢可商議展期」等
      文句。被告辯稱及證人戊○○證稱系爭土地係被告之父租
      用或使用云云，違反論理法則及經驗法則，均不足採。
   2、因原告秉性忠厚，且認為被告身為市民代表，必是重諾守
      信之人，因此當被告屢次向原告保證絕不會拖欠租金時，
      原告皆信以為真，允其緩期清償，因此，原告雖不滿意被
      告前後只付10萬元之租金，然為顧全被告面子，皆只以言
      詞催促被告履行債務，未及時訴請法院強制履行，則被告
      辯稱付款當時被告應給付原告之租金總額應為34萬元，原
      告就被告只付10萬元竟無異議，顯不合常情云云，顯不足
      採。
   3、原告雖係在96年4月10日向調解委員會聲請調解，惟當日
      原告亦直接到被告服務之市民代表會辦公室找被告，原告
      得知被告已經由同僚告知上開聲請調解一事，被告便親赴
      原告住所簽立系爭文書，故被告辯稱：兩造根本無從達成
      租金部分於96年4月12日清償完畢之合意云云，不足採信
      。又系爭書面所載「96年4 月12日」等文字縱非被告所寫
      ，惟上開文字與被告所寫之「租金部分於」等字合為一完
      整之意義，被告嗣又簽名於上，自有受其拘束之意。
   4、證人戊○○於本件97年6月11日言詞辯論期日之證詞，顯
      係迴護被告之詞，不足採信，且已構成偽證。
   5、兩造間確實成立租賃關係已如上述，縱或原告無直接證據
      證明兩造間所約定之租金數額，惟依土地法第110 條、最
      高法院61年台上字第1695號判例要旨及民事訴訟法第222
      條第2 項規定，原告亦非不得請求被告給付相當於租金之
      不當得利，又原告縱就系爭土地僅有僅有10分之4 之應有
      部分，惟以前揭計算基準，原告所得請求之租金數額亦超
      過1 萬元（計算式：44016 元/ 月÷10×4 ＝17606.4 元
      ）則原告訴請被告給付使用土地之租金每月1萬 元，洵非
      無據。而土地法第152 條、156 條、158 條之規定綜合以
      觀，土地所有權人聲請登記而不同時申報地價者，以標準
      地價為法定地價，而標準地價則係由各該土地之直轄市或
      縣市地政機關，依每地價等級之平均地價，報請各該土地
      之直轄市或縣市政府公告之，因此，土地地價若所有權人
      於聲請登記而不同時申報地價時，自應以公告地價為計算
      基準。
（三）並聲明：（一）被告應給付原告60萬元，及自鈞院支付命
      令送達被告翌日起至清償日止，按年息百分之5計算之利
      息。（二）原告願供擔保，請准宣告假執行。
二、被告則以：
（一）本件被告否認曾在84年間與原告就系爭土地成立租賃之合
      意：
   1、被告在84年間雖曾當選板橋市民代表，但並無擔任副主席
      職位，被告係在95年間始當選副主席，原告豈有可能在84
      年間因信賴被告擔任「副主席」而同意出租系爭土地，且
      訴外人戊○○到院證述可知自始使用系爭土地之人應係被
      告之父親，而非被告，而其等之法律關係為何，證人並不
      清楚，是證人戊○○並無從證明兩造間有租賃關係存在。
   2、原告提出被告曾簽發1紙發票日為86年12月8日，票面金額
      為10萬元，付款人為台北區中小企業銀行溪州分行，票據
      號碼為PY0000000號之支票（下稱系爭支票），主張被告
      曾為租金之支付，兩造即有租賃關係云云，亦為被告否認
      。若原告主張兩造在84年3月10日約定每月租金1萬元等情
      為真實，則被告理應按月給付1萬元租金，然被告遲至86
      年12月始提出給付10萬元，如依原告主張，被告應提出34
      個月之租金34萬元，方足以支付屆期之租金，而被告僅支
      付10萬元，原告於受領時竟無任何異議，於受領後亦無再
      向被告主張，直至96年始主張，實不合常理，顯見兩造根
      本無租金之合意，系爭支票亦無從證明租賃契約之存在。
   3、系爭書面係原告提出要求被告清理地上物及租金事宜，因
      被告之父親曾向原告借用系爭土地，是原告要求與其進行
      商談，被告並無拒絕。兩造在商談間，因原告不斷提出給
      付租金之要求，被告不加思索，即在系爭書面記載如「96
      年6月31日拆除」、「租金部分於」、「若無法清實完畢
      可商議展期」及「甲○○」等字句，惟被告在記載上開字
      句之時，並無「表示應允」、「同意給付」或認同原告所
      出具書面之內容之意思，由該等字句係隨處記載、文義各
      自分離、並無連貫等情可證。系爭書面在兩造商談無結果
      後，即遭被告隨意棄置，豈料竟為原告拾起，引用為訴訟
      上之主張。如兩造間有達成合意，何以被告未留存1份，
      且系爭書面內容對於租金之數額並無記載，顯見系爭書面
      內容亦無從證明兩造事後就「租金之給付」有達成任何協
      議，或被告有承認負有給付租金之義務。
   4、至系爭書面使用「租金」之詞，係因被告並非熟諳法律之
      人，對於原告商談中使用之字詞，當下即以「租金」之詞
      回應，此與一般人交談之方式，並無相異，是自不得以被
      告使用「租金」之詞，遽認兩造有租賃關係存在。
   5、再者，系爭書面記載「租金部分於96年4 月12日，若無法
      清償完畢可商議展期」，其中「96年4 月12日」等字，並
      非被告所寫，而係原告所為，原告擷取伊與被告手寫之字
      詞，主張被告承諾給付租金云云，顯非可採。
   6、倘依原告就系爭書面主張之事實觀之，該紙書面係原告於
      96年4月10日向調解委員會聲請調解，因被告要求撤銷調
      解所做成，然依調解委員會之正常程序，其受理調解之聲
      請，不可能當天製作通知書通知相對人，依常情判斷，相
      對人至少相隔2至3天始有可能收到調解委員會之調解通知
      書，是根本不能達成租金部分於96年4月12日清償完畢之
      合意。即使被告以最迅速之方式收到開會通知書，進而與
      原告進行商談，該清償日期亦太過接近，致被告履行不能
      或已逾期。
（二）被告否認使用系爭土地，故未受有任何利益，且原告對於
      系爭土地僅有10分之4之應有部分，應僅得主張其應有部
      分之部分，否則即應證明其與其他共有人有分管契約存在
      ，又依土地法第148條、第156條及第158條規定，計算每
      月租金，應以申報地價為計算標準等語置辯。
（三）並聲明：1、原告之訴及假執行之聲請均駁回。2、如受不
      利之判決，願供擔保請准宣告免為假執行。
四、原告主張前揭事實，固據提出系爭土地登記謄本、96年4月
    10日聲請調解書、台北縣板橋市調解委員會96年4月10日
    96年民調字第372號通知書、台北縣板橋市調解委員會96年
    民調字第372號調解不成立證明書、系爭書面、系爭土地地
    籍圖謄本、訴外人葉淑麗之富邦商業銀行北台中分行存簿封
    面及託收票據記錄表、證人戊○○名片各1份（均為影本）
    及系爭土地現況照片6張為證，惟為被告所否認，並以前揭
    情詞資為抗辯。是本件應審究者，乃為（一）兩造間自84年
    3 月10日起至96年8 月27日止，就系爭土地是否有租賃關係
    存在？（二）原告得否依民法第179 條不當得利之規定，請
    求被告返還相當於法定最高限額租金之不當得利？
五、本院之判斷：
（一）兩造間自84年3 月10日起至96年8 月27日止，就系爭土地
      是否有租賃關係存在？
   1、按當事人主張有利於己之事實者，就其事實有舉證之責任
      ，民事訴訟法第277條定有明文。次按請求履行債務之訴
      ，除被告自認原告所主張債權發生原因之事實外，應先由
      原告就其主張此項事實，負舉證之責任，必須證明其為真
      實後，被告於其抗辯事實，始應負證明之責任，此為舉證
      責任分擔之原則（最高法院43年度台上字第377 號判例可
      資參照）。本件原告主張兩造間自84年3 月10日起至96年
      8 月27日止，就系爭土地有租賃關係存在等情，既為被告
      所否認，揆諸前揭判例意旨，自應由原告就其與被告間，
      自84年3 月10日起至96年8 月27日止就系爭土地有租賃關
      係存在之事實，先負舉證之責任。
  ２、原告主張：兩造間自84年3 月10日起至96年8 月27日止，
      就系爭土地有租賃關係存在云云，固據提出系爭土地登記
      謄本、系爭書面、系爭土地地籍圖謄本、訴外人葉淑麗之
      富邦商業銀行北台中分行存簿封面及託收票據記錄表、證
      人戊○○名片各1 份（均為影本）及系爭土地現況照片6
      張為證，惟為被告所否認，並以前揭情詞資為抗辯。惟按
      「租賃物及租金為租賃契約之要素，兩造就契約之重要內
      容，即關於租金數額若干及如何支付尚未合意，既為上訴
      人所不否認並稱契約未訂，究竟租金多少不知道云云，租
      賃契約既未訂立，即難認兩造間有租賃關係存在」、「租
      賃物及租金為租賃契約之要素，必出租人與承租人對租賃
      物及租金具體而確定之意思表示一致，始能成立租賃契約
      」（最高法院69年度台上字第34 05 號判決及83年度台上
      字第307 7 號判決參照）。意即，租賃契約之成立，必兩
      造當事人就租賃物、租金若干及如何給付等情，有具體及
      確定之意思表示合致，始足認定兩造之租賃關係存在。經
      查：原告所提出之系爭書面固載有：「原因為甲○○自84
      年3 月1 日起向丙○○在民生段一筆土地租用，未按約定
      付租金，地主丙○○96年4 月10日向調解委員會聲請收回
      土地及租金後，甲○○來要求撤銷調解，如甲○○將地上
      建物拆除，地上物清理還地，所有積欠租金到交還日算清
      願意徹消」、「租金部分於」、「96年4 月12日」、「若
      無法清實完畢可商議展期」、「丙○○」、「96年6 月31
      日前拆除」、「甲○○」等字句，惟觀諸全部書面內容，
      並未對租賃物、租金若干及如何給付，有具體及確定之意
      思表示合致；且租賃期間起點亦與原告主張之84年3 月10
      日不符；又系爭書面上關於「96年6 月31日拆除」、「租
      金部分於」、「若無法清實完畢可商議展期」、「甲○○
      」等字句，被告雖自承係於兩造商談間為其所書寫。惟本
      院認被告所寫字句係隨處記載，文義各自分離，並無連貫
      ，亦難證明兩造就租賃物、租金若干及如何給付，有具體
      及確定之意思表示合致，足見原告所提出之系爭書面，尚
      難證明兩造間自84年3 月10日起至96年8 月27日止，就系
      爭土地有租賃關係存在。次查：原告所舉之證人戊○○固
      於本院97年6 月11日言詞辯論時到庭證述：「（法官問：
      你是否有介紹被告向原告承租板橋市○○段57地號之土地
      ？）我是只有跟被告的爸爸講說有這塊土地，我並沒有介
      紹他們去買或租那塊地。」、「（問：被告自何時開始承
      租？租金多少？）被告是借還是租的我不知道，租金我不
      曉得。」、「（問：被告承租上開土地的範圍？是全部還
      是一部分？作何使用？有無搭建房屋？範圍為何？）被告
      是租還是借我不知道，這個是原告與被告之間的事，他們
      怎麼講的我不知道。」、「（問：被告是否曾給付租金予
      原告？給付多少？）我不知道。」、「（問：被告甲○○
      是否有使用上開土地？）是被告的爸爸在使用，不是被告
      在使用。」、「（問：上開土地其上是否有搭建房屋？由
      何人興建？）有以竹子搭建房屋，是被告的爸爸叫我去搭
      的。」、「（問：請求鈞院提示原證七《即現場照片》，
      請證人確認其上房屋之範圍是否為其當初所搭建的範圍？
      ）是的。」等語，此有本院97年6 月11日言詞辯論筆錄附
      卷可參。惟本院觀諸證人戊○○上開證言，僅足證明自始
      使用系爭土地並於系爭土地上搭建房屋之人，應係被告之
      父親，而非被告，且兩造間就系爭土地之法律關係是否為
      租賃關係？租金數額為何？承租土地之範圍為何？被告是
      否曾給付原告租金？證人戊○○並不清楚。自難僅憑證人
      戊○○之上開證言，作為兩造間自84年3 月10日起至96年
      8 月27日止，就系爭土地有租賃關係存在之有利證據，即
      證人戊○○之上開證言，亦難證明兩造間自84年3 月10日
      起至96年8 月27日止，就系爭土地有租賃關係存在。又查
      ：原告所舉之證人即大樓當時值班之管理員乙○○固於本
      院97年7 月9 日言詞辯論時證述：「（法官問：證人戊○○於97年3 月17日或18日有無與被告甲○○到證人丁○○
      所居住的台中市○區○○路470 巷12號5 樓之5 拜訪證人
      丁○○？）上述日期之其中1 天的晚上7 點至8 點左右，
      日期我無法確定，當時有1 人自稱魏先生，要找證人丁○○，他旁邊有1 個人，我不知道他的姓名，他也沒有講話
      ，我就打社區的對講機給丁○○，黃先生就下樓看他們2
      人，後來丁○○就下樓在社區的會客區與魏先生及另1 位
      先生，他們講話的內容我不知道，而且我也沒有聽到。」
      、「（問：證人上開所述的魏先生之正確的姓名是否為戊○○？）我確定魏先生有告訴我，他的名字叫做戊○○。
      」、「（問：請描述戊○○的外表特徵？又如你現在看到
      戊○○先生，是否可當場指認出來？）中等身材，身高約
      為165 至170 公分左右，頭髮白白的。若現在看到戊○○
      先生，大約八成左右可以確定是哪1 位。」等語及原告所
      舉之證人即原告之子丁○○於同日言詞辯論時證述：「（
      法官問：證人戊○○於97年3 月17日或18日有無與被告甲○○到你所居住的台中市○區○○路470 巷12號5 樓之5
      拜訪你？有來拜訪我，我不記得是哪1 天，日期沒有辦法
      確定，我只知道是上開兩天的其中1 天，約在7 、8 點左
      右。管理員通知我有人找我，我問管理員誰找我，對方說
      是姓魏，沒有告訴我對方的全名，我有問管理員對方長什
      麼樣子，管理員說個子不高，頭髮髮白和我爸爸一樣。後
      來我就下樓，在社區的會客室和戊○○及另1 位先生甲○○談我爸爸的1 塊地的租金支付問題，戊○○幫甲○○談
      希望減少租金給付，我們3 個人大約談了1 個小時左右，
      我告訴他們2 人說我會轉告我爸爸。」、「（問：當時戊○○有無交付名片給你？）戊○○及甲○○要離開時，我
      問他們要如何和他們聯絡，戊○○就拿1 張名片給我。」
      等語，此有本院97年7 月9 日言詞辯論筆錄附卷可參。惟
      本院觀諸證人乙○○、丁○○上開證言，僅足證明被告與
      證人戊○○確曾於97年3 月17或18日下午約7 、8 點時，
      至證人丁○○所住之台中市○區○○路470 巷12號5 樓之
      5 大樓，與證人丁○○會晤商談，又證人丁○○雖證稱當
      時有談及系爭土地之租金事宜，惟證人丁○○為原告之子
      ，其證詞可信度已有疑問，而證人乙○○未聽聞當時談話
      內容，尚難證實當時在場3 人所商談之內容涉及系爭土地
      之租金相關事宜。況證人丁○○於嗣後證述「（法官問：
      除了上開會面外，被告之前是否也曾請求你轉告原告酌減
      租金？）我印象中有2 次，第1 次是原告打電話給我，說
      要我直接和被告談租金的事情。第2 次是我回板橋時，原
      告約了被告說要來談租金的事情，我那時已回去了，我在
      場，3 個人就一起談租金的事情。」、「（問：你知不知
      道原告所講土地的出租的期間及租金若干？付租金的條件
      ？）我不知道，我只聽原告說戊○○代替被告到我家說要
      租我們家那塊地。被告並沒有到我家去講租土地的事。至
      於租金是1 萬元還是15,000元，我不是很清楚。」等語，
      此有本院97年7 月9 日言詞辯論筆錄附卷可參，而租賃契
      約之成立，必兩造當事人就租賃物、租金若干及如何給付
      等情，有具體及確定之意思表示合致，始足認定兩造之租
      賃關係存在，業如前述，惟證人丁○○既已證稱其曾2次
      參與洽談系爭土地租金問題，依常理推論，應對系爭土地
      出租期間、範圍及租金數額有所知悉，其卻於本院證稱：
      「我不知道」、「不是很清楚」等語，自難認兩造當事人
      就租賃物、租金若干及如何給付等情，有具體及確定之意
      思表示合致之事實。足見證人乙○○、丁○○上開證言，
      亦無從證明兩造間自84年3 月10日起至96年8 月27 日 止
      ，就系爭土地有租賃關係存在。
   3、原告又主張：被告曾簽發1 紙發票日為86年12月8 日，票
      面金額為10萬元之支票，主張被告曾為租金之支付，兩造
      即有租賃關係云云，固據提出訴外人葉淑麗之富邦商業銀
      行北台中分行存簿封面及託收票據記錄表各1 份（均為影
      本）為證，惟亦為被告所否認，並以前揭情詞資為抗辯。
      按支票為文義證券及無因證券，支票上權利係依支票文義
      而發生，與其基礎之原因關係各自獨立，支票上權利之行
      使，不以其原因關係存在為前提，尚難因執有支票，即得
      證明其所主張之原因關係為存在（最高法院90年台上字第
      8 號判決參照）。經查：系爭支票確係存入上開帳戶，此
      有訴外人葉淑麗之富邦商業銀行北台中分行存簿封面及託
      收票據記錄表影本1 份附卷可參，則系爭支票是否由被告
      開立交付予原告用以支付租金，已有疑問，縱認系爭支票
      確係被告開立並交付原告，惟揆諸前揭判決意旨，不得因
      原告主張執有系爭支票係用以支付系爭土地租金，而逕認
      兩造有租賃關係存在。次查：證人丁○○於本院97年7 月
      9 日言詞辯論時證述：「（法官問：提示原證8 之託收票
      據明細表及名片，有無看過？）我有看過，該帳戶是我太
      太的存款簿，帳戶內有1 筆10萬元的支票是我父親即原告
      丙○○交給我，說是被告甲○○給付上開提及的土地的租
      金，請我放在該帳戶託收。」、「（問：…又原證8 託收
      票據記錄表上的甲○○的支票是給付何時起至何時止的租
      金？）上開票據是給付何時起至何時止的租金我不清楚，
      因為原告說被告都沒有按時給付租金，所以那張10萬元的
      支票是給付何期間的租金，我不清楚。」等語，此有本院
      97年7 月9 日言詞辯論筆錄附卷可參。惟本院觀諸證人丁○○上開證言，足認原告向證人丁○○所述僅係原告之片
      面之詞；又證人丁○○就系爭支票用以給付租金之期間並
      不清楚，是證人丁○○無從證明被告開立系爭支票係用以
      支付系爭土地之租金。再如原告主張兩造在84年3 月10日
      議定每月租金1 萬元為真，則被告理應按月給付1 萬元租
      金，而原告就被告無支付租金乙節卻無異議，已有違常理
      ，且被告遲至86年12月始提出給付10萬元，顯不足支付屆
      期34個月之租金34萬元，原告竟於直至96年始起訴請求給
      付租金，更不合常理。綜上，自難僅憑被告開立系爭支票
      ，即遽認被告係用系爭支票支付系爭土地租金之事實，足
      見原告無法以被告開立系爭支票之事實，作為兩造間自84
      年3 月10日起至96年8 月27日止，就系爭土地有租賃關係
      存在之有利證據，即亦無法證明兩造間自84年3 月10 日
      起至96年8 月27日止，就系爭土地有租賃關係存在。
   5、綜上，原告所提出之上開證據及上開證人之證言，既無法
      證明兩造間自84年3 月10日起至96年8 月27日止，就系爭
      土地有租賃關係存在，且復未提出其他證據以資證明，自
      難認原告已舉證證明兩造間自84年3 月10日起至96年8 月
      27日止，就系爭土地有租賃關係存在，自無從認定兩造間
      就系爭土地確有租賃關係存在，則原告自不得請求被告給
      付租金。足見原告主張依租賃關係向被告請求給付租金60
      萬元云云，委無可採。
（二）原告得否依民法第179條不當得利之規定，請求被告返還
      相當於法定最高限額租金之不當得利？
   1、按當事人主張有利於己之事實者，就其事實有舉證之責任
      ，民事訴訟法第277條定有明文。次按民事訴訟如係由原
      告主張權利者，應先由原告負舉證之責，若原告先不能舉
      證，以證實自己主張之事實為真實，則被告就其抗辯事實
      即令不能舉證，或其所舉證據尚有疵累，亦應駁回原告之
      請（最高法院17年度上字第917號判例可資參照）。原告
      依不當得利之法律關係，請求被告返還不當得利，主張係
      以被告自84年3 月10日起至96年8 月27日止，無權占用系
      爭土地受有利益，致原告受有損害，被告自應返還所受相
      當於法定最高限額租金之不當利益等情，既為被告所否認
      ，揆諸前揭判例意旨，自應由原告就被告自84年3 月10日
      起至96年8 月27日止，無權占用系爭土地受有利益，致原
      告受有損害之事實，先負舉證之責任。
   2、原告主張被告無權占用系爭土地云云，固據提出系爭土地
      地籍圖謄本、系爭土地登記謄本影本各1份及系爭土地現
      況照片6 張及證人戊○○之證言為證，惟為被告所否認，
      並以前揭情詞資為抗辯，經查：原告所舉之證人戊○○固
      於本院97年6 月11日言詞辯論時到庭證述：「（法官問：
      被告甲○○是否有使用上開土地？）是被告的爸爸在使用
      ，不是被告在使用。」、「（問：上開土地其上是否有搭
      建房屋？由何人興建？）有以竹子搭建房屋，是被告的爸
      爸叫我去搭的。」、「（問：請求鈞院提示原證七《即系
      爭土地現場照片》，請證人確認其上房屋之範圍是否為其
      當初所搭建的範圍？）是的。」等語，此有本院97年6 月
      11日言詞辯論筆錄附卷可參。惟本院觀諸證人戊○○上開
      證言，僅足證明自始使用系爭土地並於其上搭建房屋之人
      應係被告之父親，而非被告，是證人戊○○之上開證言無
      從證明自84年3 月10日起至96年8 月27日止，被告無權占
      用系爭土地受有利益之事實；又證人戊○○確認系爭土地
      現場照片，關於系爭土地上以竹子搭建的房屋之範圍即為
      其當初所搭建的範圍，且是被告的父親叫證人戊○○去搭
      建而成，且原告提出系爭土地現場狀況之照片6 張，僅可
      證明系爭土地使用現況，亦不足證明被告無權占有系爭土
      地，此有本院97年6 月11日言詞辯論筆錄及系爭土地現況
      照片6 張附卷可參。此外，原告復未提出其他證據以資證
      明，自難認原告已舉證證明被告自84年3 月10日起至96年
      8 月27日止，無權占用系爭土地受有利益，致原告受有損
      害之事實，自無從認定被告有不當得利之情事。從而，原
      告主張依民法第179 條不當得利之規定，請求被告返還相
      當於法定最高限額租金之不當得利云云，亦無可採。
六、綜上所述，足見被告之抗辯，堪予採信，自難認原告主張之
    事實為真正。從而，原告主張依租賃之法律關係或民法第17
    9 條不當得利之規定，請求被告給付60萬元及自支付命令送
    達被告翌日起算之法定遲延利息，為無理由，應予駁回。又
    原告之訴均經駁回，其假執行之聲請，亦失所附麗，應併予
    駁回。
七、本件事證已臻明確，兩造其餘攻擊防禦方法，本院經審酌後
    ，認與判決結果無影響，爰不逐一論述，附此敘明。
八、據上論結，原告之訴為無理由，依民事訴訟法第78條，判決
    如主文。
中    華    民    國    97    年    8    月    20    日
                      民事第二庭      法  官 許麗華
以上正本係照原本作成。
如對本判決上訴，須於判決送達後20日內向本院提出上訴狀。
中    華    民    國    97    年    8    月    20     日
                                書記官  蕭佩宜


司法院資訊處製作；財團法人民間司法改革基金會備份。
